【裁判字號】    94,保險,64
【裁判日期】    950221
【裁判案由】    給付保險金
【裁判全文】
臺灣臺北地方法院民事判決              94年度保險字第64號
原      告  丙○○
            甲○○
共      同
訴訟代理人  李文傑律師
複  代理人  林建鼎律師
被      告  國泰人壽保險股份有限公司
法定代理人  乙○○
訴訟代理人  賴盛星律師
複  代理人  程才芳律師
上列當事人間請求給付保險金事件，本院於民國 95年1月20日言
詞辯論終結，判決如下：
    主      文
原告之訴及假執行之聲請均駁回。
訴訟費用由原告負擔。
    事實及理由
一、原告主張：原告丙○○於民國92年 9月17日以其夫何盛垣為
    被保險人，向被告投保雙好還本終身保險、雙星還本終身保
    險及醫療帳戶終身保險 (下稱系爭契約) ，原告丙○○、甲
    ○○（被保險人何盛垣之母）為受益人。94年 2月19日，被
    保險人何盛垣往訪其胞姊何沛麒位於台北縣新店市○○○街
    60之2號14樓之住家，當天晚間11時許，卻發生何盛垣自 14
    樓高處墜落地面死亡之情事，何盛垣不幸身故既在系爭契約
    期間內，原告為契約受益人，自得依約請求保險公司給付保
    險金，雖經原告委請律師於94年 4月12日函促被告給付保險
    金，被告亦無任何回應，原告依系爭契約可得理賠之保險金
    包括：(一)雙子還本終身保險部分：身故保險金新台幣 (下
    同)25 萬元，退還未到期保險費22,061元，合計272,061 元
    。(二) 附加傷害死殘保險契約部分：身故保險金5,290,268
    元，退還保費4,296元，合計5,294,564元。(三)雙星還本終
    身保險部分：身故保險金10萬元，退還保費53,840元，合計
    153,840元。(四)醫療帳戶終身保險部分：身故保險金120萬
    元，退還保費19,881元，合計1,219,881 元。上列保險金合
    計6,940,346元，爰聲明：(一)被告應給付原告6,940,346元
    及自94年4月24日起至清償日止，按年息10%計算之利息。(
    二)願提供擔保，請宣告准予假執行。
二、被告辯以：被保險人何盛垣於94年 2月19日至其胞姊何沛麒
    家中喝酒，當日晚上 10時至11時30分許110勤務中心曾接獲
    被保險人何盛垣本人報案陳稱有人要跳樓，碧潭派出所曾派
    員至現場，嗣至11時許，碧潭派出所副所長林憲同再度前往
    並會同長春里里長陳錦川到事故現場，經詢問何沛麒後，始
    知另有一男性，何沛麒指其為其胞弟，警察進入該屋查看，
    發現被保險人何盛垣已從設於廚房之窗戶墜落到後面 1樓花
    園。惟被保險人何盛垣之胞姊該14樓住處後方，能通向屋外
    致被保險人墜樓者僅廚房窗口處，該窗口離地面85公分，窗
    口向外延伸60公分，窗戶高110公分，寬150公分，該窗戶又
    有玻璃，以被保險人何盛垣之身高判斷，被保險人何盛垣必
    須先打開窗戶爬上85公分之窗戶，且曲身爬行60公分後，才
    有可能自該窗戶墜落，故被保險人自無可能因失足而自該窗
    口墜樓之情事，應係被保險人故意攀爬越過該窗口所致，依
    保險法第29條第 2項但書之規定，因被保險人之故意行為所
    致之事故，被告自不負給付系爭保險金之責任，並聲明如主
    文所示。
三、兩造不爭執之事實：
(一)原告丙○○以自己為要保人，其配偶何盛垣為被保險人，於
    92年9月17日向被告投保系爭契約 (見卷內第8頁至第54頁)
    ，原告丙○○、甲○○為被保險人死亡時之保險受益人。
(二)被保險人何盛垣於94年 2月19日自其胞姊何沛麒位於台北縣
    新店市○○○街60之2號 14樓住家處墜落地面死亡，經台灣
    台北地方法院檢察署以94年相字第 147號相驗證明死亡原因
    係自高處墜落造成出血性休克、胸部及肢體骨折 (見卷內第
    54頁)。
四、經依民事訴訟法第271條之1準用第270條之1第1項第3款，協
    議並簡化本件爭點為：本件被保險人死亡，是否符合系爭契
    約之理賠條件而應由被告理賠系爭保險金？茲說明如下：
(一)按「民事訴訟之當事人就其所主張有利於己之事實，依民事
    訴訟法第 277條之規定，均須各負舉證之責，若一方就其應
    為舉證事項已有相當之證明，他造欲否認其主張者，即不得
    不更舉反證。」，最高法院著有19年上字第2345號判例。準
    此，於意外保險契約，若保險人就被保險人非意外死亡已為
    相當之證明時，則受益人欲否認保險人之主張，即應再為相
    當之證明，合先說明。
(二)經查：被保險人何盛垣生前最後出現地之台北縣新店市○○
    ○街60之2號 14樓，廚房窗戶離地81公分等情，既有勘驗筆
    錄附於台北地方法院檢察署 94年度相字第147號卷（見該卷
    第28頁）可資佐證，且為原告所不爭，應堪認為真實。次查
    ：被保險人何盛垣身高為 158公分等情，亦為原告所不爭，
    且有上述相驗卷宗可資佐證（見該卷第50頁）。再查：被保
    險人何盛垣於死亡之前曾使用 00000000號電話撥打110報案
    ，指稱有命案，並稱：「門打不開，他不讓我開，煩死了」
    、「等一下我去問一下」等語，隨後即未掛斷電話並於電話
    中出現敲門聲、摔東西聲、撞門聲、丟磁器聲等情，亦有調
    查筆錄（見該卷第44頁）附於前述卷可稽，且為原告丙○○
    於調查時所不爭執，亦堪認為真實，則依上窗戶離地81公分
    ，被保險人何盛垣身高僅 158公分，不及窗戶一半高度，且
    被保險人身故前報案之電話為何得預知命案等事實，即足認
    定被保險人並無因倚靠廚房窗戶並失足意外掉落之可能，被
    告依上述客觀證據主張被保險人何盛垣死亡非出於意外，應
    認其已為相當之舉證，參照前揭最高法院判例意旨，本件即
    應由原告就被保險人何盛垣係意外死亡，為更進一步之舉證
    。
(三)次查：原告雖主張被保險人何盛垣係情急之下圖攀爬窗戶入
    其姐何沛騏房內等，惟並未說明台北縣新店市○○○街60之
    2號 14樓何房間有窗戶與廚房窗接近而得由廚房窗戶攀爬進
    入，是其上述主張，即屬無法證明而不可採。此外，迄至本
    院言詞辯論終結時止，原告復未就被保險人何盛垣乃意外死
    亡為更進一步之舉證，是其主張被告應依系爭契約理賠，即
    屬無據，而不應准許。
五、綜上所述，原告無法證明被保險人何盛垣係意外死亡，已足
    堪認定，從而，原告依系爭契約請求被告給付保險金6,940,
    346元，及自94 年4月24日起至清償日止，按年息10%計算之
    利息，為無理由，應予駁回。又原告之訴既經駁回，則其假
    執行之聲請已失所依附，應併駁回。
六、因本案事證已臻明確，兩造其餘主張陳述及所提之證據，均
    毋庸再予審酌，附此敘明。
七、訴訟費用負擔之依據：民事訴訟法第78條。
中    華    民    國    95    年    2     月    21    日
                    民事第六庭    法  官  詹駿鴻
以上正本係照原本作成
如對本判決上訴，須於判決送達後20日內向本院提出上訴狀
中    華    民    國    95    年    2     月    21    日
                                  書記官  官碧玲


司法院資訊處製作；財團法人民間司法改革基金會備份。
